【裁判字號】    89,上易,663
【裁判日期】    890829
【裁判案由】    侵占
【裁判全文】
臺灣高等法院臺南分院刑事判決      八十九年度上易字第六六三號  Ａ
      上  訴  人  臺灣臺南地方法院檢察署檢察官
      被      告  戊  ○  ○
右上訴人因被告侵占案件，不服臺灣臺南地方法院八十八年度易緝字第一七六號中華
民國八十九年二月十六日第一審判決（起訴案號：臺灣臺南地方法院檢察署八十六年
度營偵字第二○三八號，併辦案號：臺中地方法院檢察署八十六年偵字第一七七八九
號），提起上訴，本院判決如左：
      主      文
原判決撤銷。
戊○○連續意圖為自己不法之所有，而侵占對於業務上所持有之物，處有期徒刑壹年
陸月。
      事      實
一、戊○○於民國（下同）八十五年間起擔任高能照明企業有限公司（下稱高能公司
    ）之業務員，負責銷售高能公司之照明設備並收取客戶給付之貨款等業務，竟意
    圖為自己不法之所有，並基於概括犯意，連續自附表所示時間，將其銷售與客戶
    之產品應收之貨款侵占入己，又於八十六年七月二十一日其業務上持有之高能公
    司所有之Ｒ六－三一００號車輛侵占入己，該車嗣於八十六年七月二十八日於建
    國市場旁經高能公司尋獲。復於八十六年九月十五日，在雲林縣斗六市○○里○
    ○路一七六巷二十一弄十三號，同袍丁○○家中，向丁○○借得ＳＪ－五九二八
    號自小客車，雙方言明僅借用三天，詎借用期經過後，戊○○即易持有為所有之
    意思，將小客車侵占入己，作為平常使用之交通工具。
二、案經丁○○訴請台灣雲林地方法院檢察署呈台灣高等法院台南分院檢察署檢察長
    轉令台灣台南地方法院檢察署檢察官偵查起訴，及移送併辦。
      理      由
一、訊據被告戊○○坦承伊有於任職期間侵占如附表編號１所示高能公司之貨款五十
    五萬七千二百五十三元及有附表編號２４之侵占犯行，並有向丁○○借車後遲未
    返還乙情，惟矢口否認有附表編號３之侵占犯行，亦否認有侵占車輛之犯行，辯
    稱：伊向丁○○借得之小客車因損壞，沒有錢修理，將之棄之在台南市○○街，
    高能公司之車輛本來就是給伊使用，當時因伊並未離職，並不該當侵占。又對於
    附表編號３之貨款是否收到，已無印象云云。
二、惟查：
  (一)右揭事實業據被害人丁○○、告訴人高能公司之法定代理人乙○○分別於偵查中
    及原審法院審理時證述綦詳，並經證人洪志賢、丙○○、甲○○於本院結證屬實
    ，復有被告向被害人丁○○借車時所質押駕駛執照原本一件、高能公司帳單明細
    一紙在卷足參。且觀高能公司之車輛僅係公司載貨所用，並非供私人之用，此經
    乙○○於原審法院審理中證述甚詳（見八十九年一月十二日訊問筆錄），被告於
    侵占公司鉅款後，復將公司車輛駕出逃亡，另借得被害人丁○○之小客車後，即
    揚長而去，於屆期後再棄於路旁，此有照片四紙在卷足證，並至今猶未告知被害
    人等情狀，被告有侵占之犯意甚明，其所辯無非畏罪飾卸之詞，自難遽予採信。
    本件事證已臻明確，被告犯行洵堪認定。
  (二)被告執行銷售及收款業務，並侵占因執行業務所收取之貨款，及侵占業務上持有
    之高能公司小客車，核其所為係犯刑法第三百三十六條第二項之業務侵占罪；其
    侵占丁○○之小客車，係犯同法第三百三十五條第一項之普通侵占罪。其先後分
    別多次業務侵占、一次普通侵占犯行，時間緊接，犯罪構成要件相同，顯係基於
    概括之犯意反覆為之，應依連續犯之規定論以一個業務侵占罪，並加重其刑（最
    高法院六十七年九月十九日、六十七年度第十次刑事庭庭推總會決議參照）。檢
    察官認被告係犯刑法第三百三十五條一項之普通侵占罪，尚有未洽，起訴法條應
    予變更。
三、檢察官移送併辦被告侵占公司貨款五十五萬七千二百五十三元及公司車輛部分，
    及告訴人高能公司於原審法院審理時提出追加告訴被告侵占九萬三千元（詳如附
    表２、３、４）部分，與本件起訴部分有連續犯之裁判上一罪之關係，為起訴效
    力所及，本院應併予審理。至告訴人高能公司於原審審理時追加告訴被告侵占飛
    利浦公司之產品等公司存貨計二十四萬二千五百四十元部分，業經被告否認，且
    告訴人亦無法提出積極之證據，以利本院調查，此部分均無法為被告有罪之認定
    ，惟告訴人認與前開論罪部分有連續犯之關係，爰不另為無罪之諭知。另告訴人
    又追加被告於八十六年七月二十二日擅自假藉公司名義，向國鑫公司詐領貨款三
    萬五千五百元，此部分應係涉詐欺罪，與起訴部分並無任何裁判上一罪之關係，
    本院自無從審理，附此敘明。
四、原審以被告罪證明確，予以論罪科刑，固非無見，惟原判決就被告如附表編號２
    、３、４所示侵占犯行，漏未審判，又漏引刑事訴訟法第三百條，資為變更起訴
    法條之依據，均有未洽，且檢察官以被告僅承認部分犯行，其餘犯行仍拒不承認
    及交待，對被害人損失亦未彌補，法院僅量處被告有期徒刑一年，不無過輕，指
    摘原判決不當，亦有理由，是原判決既有可議，自應由本院予以撤銷改判，爰審
    酌被告素行、犯罪之動機、目的、手段、所生危害及犯後態度等一切情狀，量處
    如主文第二項所示之刑，以資懲儆。
據上論斷，應依刑事訴訟法第三百六十九條第一項前段、第三百六十四條、第二百九
十九條第一項前段、第三百條，刑法第五十六條、第三百三十六條第二項，罰金罰鍰
提高標準條例第一條前段，判決如主文。
本案經檢察官楊治宇到庭執行職務。
中    華    民    國      八十九      年      八      月      二十九    日
                                  臺灣高等法院臺南分院刑事第六庭
                                      審判長法官  林    金    村
                                            法官  顏    基    典
                                            法官  徐    宏    志
右正本證明與原本無異。
不得上訴。
                                      法院書記官  李    梅    菊
中    華    民    國      八十九      年      八      月      三十      日
附錄本案論罪科刑法條全文：
刑法第三百三十五條第一項：意圖為自己或第三人不法之所有，而侵占自己持有他人
                          之物者，處五年以下有期徒刑、拘役或科或併科一千元
                          以下罰金。
刑法第三百三十六條第二項：對於業務上所持有之物，犯前條第一項之罪者，處六月
                          以上五年以下有期徒刑，得併科三千元以下罰金。
附表：被告戊○○業務侵占一覽表
┌──┬────┬───────┬────┬───────┬──────┐
│編號│侵占時間│ 侵 占 客 體  │被 害 人│證          據│備        註│
├──┼────┼───────┼────┼───────┼──────┤
│ １ │八十六年│貨款五十五萬七│高能照明│被告侵占貨款明│            │
│    │間至八十│千二百五十三元│企業有限│細表          │            │
│    │六年七月│              │公司    │              │            │
│    │二十一日│              │        │              │            │
├──┼────┼───────┼────┼───────┼──────┤
│ ２ │八十六年│貨款：名暉公司│同    右│名暉公司負責人│本院卷第八十│
│    │間      │購貨款四萬一千│        │洪志賢之指證，│四頁、八十五│
│    │        │五百元        │        │被告供承不諱  │頁          │
├──┼────┼───────┼────┼───────┼──────┤
│ ３ │同    右│貨款：玉光公司│同    右│玉光公司負責人│本院卷第九十│
│    │        │購貨款一萬六千│        │張有方之指證  │五頁        │
│    │        │八百元        │        │              │            │
└──┴────┴───────┴────┴───────┴──────┘
┌──┬────┬───────┬────┬───────┬──────┐
│ ４ │同    右│佳成公司購貨款│同    右│佳成公司負責人│本院卷第八十│
│    │        │三萬五千二百元│        │甲○○之指證，│五頁、八十六│
│    │        │              │        │被告供承不諱。│頁          │
└──┴────┴───────┴────┴───────┴──────┘


司法院資訊處製作；財團法人民間司法改革基金會備份。
